【裁判字號】    92,上訴,1777
【裁判日期】    921210
【裁判案由】    強盜等
【裁判全文】
臺灣高等法院高雄分院刑事判決                  九十二年度上訴字第一七七七號
    上  訴  人  台灣高雄地方法院檢察署檢察官
    被      告  丙○○
    指定辯護人  周君強
右上訴人因被告強盜案件，不服台灣高雄地方法院九十二年度訴緝字第六號中華民
國九十二年八月二十二日第一審判決（起訴案號：台灣高雄地方法院檢察署九十年度
偵緝字第一二一一號），提起上訴，本院判決如左：
    主  文
上訴駁回。
    理  由
一、甲訴意旨略以：被告丙○○於民國九十年四月十五日晚間十時許，在高雄市苓雅
    區○○○路三號東帝士大樓地下三樓停車場，因其女友乙○○提出分手要求，竟
    意圖為自己不法之所有，基於強盜及傷害之犯意，在告訴人乙○○所駕駛之車號
    ＸＲ─三五○一號自小客車（車主係乙○○之胞兄金祥企業行負責人張福祥）內
    ，出拳毆打告訴人乙○○頭、臉部位約四、五下，致使告訴人乙○○受有頭部外
    傷併右眉紅腫、左頰紅腫、下巴瘀血、上下唇擦傷等傷害而不能抗拒，強行搶走
    告訴人乙○○所有之行動電話一具及上開自用小客車鑰匙，並趁告訴人乙○○下
    車求救之際，強行開走前開自用小客車至台北供己使用，經告訴人乙○○屢次請
    求還車，至今仍未返還，認被告丙○○觸犯刑法第二百七十七條第一項之傷害罪
    及刑法第三百二十八條第一項之強盜罪嫌。
二、甲訴人認被告丙○○觸犯刑法第二百七十七條第一項之傷害罪及第三百二十八條
    第一項之強盜罪。係以告訴人乙○○之指訴，復有驗傷診斷證明書、車籍作業系
    統─查詢認可資料各一紙附卷可稽，且被告於案發後駕駛該自用小客車在台北市
    道路收費停車處停車，不依規定繳費而遭台北市政府交通局舉發，有違反道路交
    通管理事件通知單影本八紙在卷可憑，而告訴人曾於案發後即九十年四月十七日
    打電話予被告請其還車或告知車子現在何處，被告一再拖延不願告知，而以「下
    次再告訴妳」、「二十四日我會告訴你」、「這台車如果出什麼問題，做什麼用
    途，我負責」等語回應，有電話錄音帶及譯文附卷可稽等情為其論據。訊據被告
    丙○○固坦承有於前揭時、地在車內徒手毆打告訴人乙○○，並將前開自用小客
    車開走後未返還之事實，惟否認強盜之犯行，辯稱：傷害是事實，但我並沒有搶
    告訴人的手機及車子鑰匙，車子鑰匙本來就在車上的，手機是因為告訴人要打電
    話，我就將告訴人的手機拿過來，把手機關掉就放在車上，並不是要搶手機來使
    用，後來告訴人跑下車就沒有還告訴人，也不是用強迫的手段開走那台車的等語
    。
三、按犯罪事實應依證據認定之，無證據不得推定其犯罪事實；又不能證明被告犯罪
    者，應諭知無罪之判決，刑事訴訟法第一百五十四條、第三百零一條第一項分別
    定有明文。次按認定不利於被告之事實，須依積極證據，苟積極證據不足為不利
    於被告事實之認定，即應為有利於被告之認定，更不必有何有利之證據。再事實
    之認定，應憑證據，如未能發現相當證據，或證據不足以證明，自不能以推測或
    擬制之方法，以為裁判之基礎。另告訴人之告訴，係以使被告受刑事訴追為目的
    ，是其陳述是否與事實相符，仍應調查其他證據以資審認。又被害人之陳述如無
    瑕疵，且就其他方面調查又與事實相符，固足採為科刑之基礎，倘其陳述尚有瑕
    疵，則在未究明前，遽採為論罪科刑之根據，即難認為適法（最高法院三十年上
    字第八一六號、四十年台上字第八六號、五十二年台上字第一三○○號、六十一
    年台上字第三○九九號分別著有判例可資參照）。故在告訴人指訴被告涉嫌犯罪
    之場合，如經調查別無其他證據足證其指訴確與事實相符，則本於「罪證有疑、
    利於被告」之證據法則，即不得遽以其片面之指訴，擷為認定被告犯罪之唯一事
    證，合先敘明。再強盜罪之構成，以其所實施之強暴、脅迫，已達於使人不能抗
    拒之程度為必要，倘其取物手段雖屬不法，而尚未使人至於不能抗拒者，縱觸犯
    他種罪名，尚難以強盜論擬。又刑法上之強盜罪，以有為自己或第三人不法所有
    之意圖為構成要件之一，若奪取財物係基於他種目的，而非出於不法所有之意思
    者，縱其行為違法，要不成立強盜罪（最高法院二十九年上字第三○○六號、二
    十一年台上字第十八號判例照）。
四、按檢察官以裁判上一罪起訴，法院審理結果，一部無罪，一部不受理者，應分別
    諭知。原審就傷害部分為不受理之判決，就被訴強盜部分，為無罪之諭知。檢察
    官雖僅就強盜部分上訴，惟參諸最高法院二十九年上字第三三八二號、六十九年
    台上字第四五八四號判例之精義，僅就其中一部分提起上訴，均視為全部上訴，
    故本件甲訴人認被告觸犯刑法第二百七十七條第一項之傷害罪及第三百二十八條
    第一項之強盜罪，以裁判上一罪起訴，法院判決後，檢察官僅就強盜部分上訴，
    其上訴之效力及於傷害部分。
五、經查：
  (一)被告確有於九十年四月十五日晚間十時許，在高雄市苓雅區○○○路三號東帝士
    大樓地下三樓停車場，與告訴人同乘坐於告訴人所有之ＸＲ─三五○一號自用小
    客車內，因告訴人乙○○提出分手之要求，而心生不滿，竟出手毆打告訴人乙○
    ○頭、臉等部位，並於告訴人乙○○下車赴警局求救未返回現場，被告乃將前開
    自用小客車開至台北供己使用而尚未歸還等情，業據告訴人乙○○於本院調查審
    理時稱：「與被告丙○○相識約壹個月，二人感情不錯，而賦同居在亞洲渡假村
    ，曾同往買車子、房子，訂金由被告以支票支付，後因故我有意與之分手。平時
    只要是我們兩人在一起都是他開車，案發當天亦然；：：爭吵時，被告坐在駕駛
    座，我坐前座談分手。他打我，我下車後就去警察局了，沒有回現場。車子是我
    哥哥的，平日由我持有中，那天我與被告有爭執，我們兩人在一起時，就是由被
    告駕駛中，後來他打我，我就下車求救，所以車子還是在被告持有中。」、「不
    是因為打我造成失去車子的，後來被告不告訴我車子在那裡，我要不回來車子。
    手機是談判中，我撥手機回家，他瞬間就搶走了將手機關機，不讓我與家人交談
    」等語。已足徵該車子原即在被告持有中，並非因被告以強暴、脅迫或其他非法
    方法取得該汽車。
  (二)卷附之高雄市立大同醫院診斷證明書、台北市政府交通局舉發違反道路交通管理
    事件通知單及電話譯文等資料（見警卷第九頁、九十年度發查字第一九一四號卷
    第九頁至第十一頁、九十年度偵緝字第一二一一號卷第二十八頁至第三十一頁）
    ，固堪信被告確有毆傷告訴人，及被告曾將前開自用小客車開至台北使用之事實
    ，然舉發違反道路交通管理事件通知單及電話譯文等資料，僅足以證明被告將該
    自用小客車開走供己使用，在使用中曾有違反交通管理事件而遭舉發及被告無應
    告訴人之要求還車之情形，尚難以此即遽以推定被告先前取得前開自用小客車及
    告訴人之手機，係出於強盜之方式為之。被告一再拖延不願告知該車之下落，乃
    其不履行歸還之問題，亦不能據以推定其先前持有及開走告訴人之車輛繼續使用
    ，係出不法所有意圖。
  (三)又告訴人乙○○於警訊時先陳稱：我於九十年四月十五日晚間十時許，在高雄市
    苓雅區○○○路、新光路口東帝士大樓地下三樓停車場內，遭被告丙○○以拳頭
    打傷後，又強行取走我自用小客車車鑰匙，強行開走自用小客車，因為我提出分
    手，所以被告丙○○就打傷我，被侵占ＸＲ─三五○一號自用小客車等語（見警
    卷第一頁背面），嗣於檢察官偵查時陳稱：事發前我與被告丙○○開車至大丸百
    貨要逛街，停好後要逛街，鑰匙放在我這邊，逛完後到車內，我提出分手，被告
    丙○○不願意，就將車鑰匙、手機等物搶過去並打我，我就下車求救，被告就將
    車開走了等語（見九十年度偵緝字第一二一一號卷第二十六頁），是告訴人先後
    就被告係先將其毆傷之後，再強取自用小客車之鑰匙，抑或是先搶得車鑰匙及手
    機後，再將其毆傷等情節之所述，顯有齟齬，告訴人前開指訴即非可取；且告訴
    人乙○○復於原審法院調查時到庭陳稱：當天四月十五日相約要去建台大丸逛街
    ，到達停車場停車，停車場出來到達晶華酒店，有進去營業廳，是邊走邊談分手
    的話題，談得不愉悅被告要求回到車內談，車鑰匙是在被告手上開啟汽車的，但
    進到車內有無發動我不記得了，在車內因為談得不愉快，被告叫我打電話給父母
    親，被告要跟我父母親談，我撥通電話後還沒有應答時，被告就把我手機搶走，
    然後直接關掉，手機就放在被告自己的坐位上或被告的手上，我不記得了，手機
    關掉之後，因為又對買房子、買車子的問題有所爭執，被告一生氣就動手打我，
    被告的目的是不想分手，被告動手搶手機時，一瞬間就把手機拿走了，並沒有使
    用強暴或脅迫的方式，後來因為被告打我之後，我害怕又被打，就下車去求救，
    被告並沒有強迫我下車，是我自己要下車的，被告是因為我很堅持要分手，所以
    才很生氣動手打我的等語（見原審卷第一三六頁、第一三七頁），縱認被告確有
    將前開自用小客車及告訴人之手機取走，亦難認被告有何不法所有之意圖，並以
    強暴、脅迫，至使告訴人不能抗拒之方式強取前開自用小客車及告訴人手機之行
    為，被告所為自與強盜罪之構成要件有間，自難以刑法第三百二十八條第一項之
    強盜罪相繩。
  (四)被告雖曾施強暴於告訴人，但其係先取得被害人之自用小客車鑰匙及手機，並非
    於毆打告訴人後所取得，被告雖尚未將前開手機及自用小客車返還被害人，亦難
    以刑法第三百零四條第一項之強制罪相繩，附此敘明。
  (五)有關傷害部分，按告訴乃論之罪，告訴人於第一審辯論終結前，得撤回其告訴；
    又告訴經撤回者，法院應諭知不受理之判決，刑事訴訟法第二百三十八條第一項
    及第三百零三條第三款分別定有明文。本件被告丙○○因傷害案件，經檢察官提
    起甲訴，認被告係犯刑法第二百七十七條第一項之傷害罪，依同法第二百八十七
    條規定，須告訴乃論。茲據告訴人乙○○於原審法院九十二年七月十五日調查時
    ，以言詞聲明撤回告訴，有訊問筆錄一份附卷可憑（見原審卷第一四五頁），揆
    諸前開說明，應諭知不受理之判決。
六、按檢察官以裁判上一罪起訴，法院審理結果，一部無罪，一部不受理者，應分別
    諭知。原審就傷害部分為不受理之判決，就被訴強盜部分，為無罪之諭知。經核
    尚無不合，檢察官上訴意旨，仍執告訴人指控各詞，指摘原判決不當，求為有罪
    之判決，並無可取，上訴為無理由，應予駁回。
據上論斷，應依刑事訴訟法第三百六十八條，判決如主文。
本案經檢察官彭南雄到庭執行職務。
中        華        民        國  九十二    年    十二    月    十     日
                              臺灣高等法院高雄分院刑事第四庭
                                  審判長法官  蕭權閔
                                        法官  陳吉雄
                                        法官  陳啟造
右正本證明與原本無異。
檢察官如不服本判決應於收受本判決後十日內向本院提出上訴書狀，其未述上訴理
由者，並得於提起上訴後十日內向本院補提理由書狀（均須按他造當事人之人數附繕
本)「切勿逕送上級法院」。
                                      書記官  白蘭
中    華    民    國      九十二      年      十二      月     十     日


司法院資訊處製作；財團法人民間司法改革基金會備份。
